【裁判字號】    97,訴,757
【裁判日期】    971029
【裁判案由】    毒品危害防制條例
【裁判全文】
臺灣士林地方法院刑事判決               97年度訴字第757號
公  訴  人  臺灣士林地方法院檢察署檢察官
被      告  甲○○
選任辯護人  游鉦添律師
            李建宏律師
上列被告因違反毒品危害防制條例案件，經檢察官提起公訴（97
年度偵字第4782號），本院判決如下：
    主  文
甲○○共同運輸第二級毒品，處有期徒刑參年陸月。扣案第二級
毒品甲基安非他命（驗餘淨重貳點陸柒參捌公克）沒收銷燬。扣
案包裝第二級毒品之包裝袋伍個沒收。運輸第二級毒品所得新臺
幣伍佰元沒收，如全部或一部不能沒收，以其財產抵償之。
    事  實
一、甲○○明知甲基安非他命係毒品危害防制條例所規定之第二
    級毒品，不得非法運輸，竟為貪圖私利，與在網路遊戲上結
    識之真實姓名年籍不詳綽號「阿儒」之成年男子共同基於運
    輸第二級毒品之犯意聯絡，相約於民國97年3 月29日凌晨0
    時許，在臺北市南港區昆陽捷運站對面麥當勞旁的「網路叢
    林」網路咖啡店內，由「阿儒」交付內置有第二級毒品甲基
    安非他命5 小包（驗餘淨重2.6738公克）之黑色盒子及運輸
    毒品之對價新臺幣（下同）500 元予甲○○，並指示甲○○
    在該處等候不詳年籍姓名綽號「阿誠」男子之來電後，再依
    「阿誠」指示運輸上開甲基安非他命；嗣甲○○接獲由「阿
    誠」之男子來電，並依其指示隨街攔下計程車搭乘，要求不
    知情之計程車司機駕車前往臺北縣汐止市○○路○ 段234 號
    附近，以便將上開毒品交付「阿誠」。嗣於同日凌晨0 時30
    分許，為警在臺北縣汐止市○○路○ 段234 號前查獲，並在
    甲○○左胸前口袋內扣得上開運輸之第二級毒品甲基安非他
    命5 小包，而查知上情。
二、案經臺北縣政府警察局汐止分局移送臺灣士林地方法院檢察
    署檢察官偵查起訴。
    理  由
一、證據能力部分：被告甲○○及其辯護人與檢察官對於以下本
    院作為得心證依據之各項證據資料，均不爭執證據能力，且
    經本院於審理時逐項提示證據，均未於言詞辯論終結前聲明
    異議，視為同意作為證據，本院審酌上開各項證據作成時之
    狀況，認為並無不可信或不適當之情事，依刑事訴訟法第15
    9 條之5 第2 項及第159 條之4 之規定，均認有證據能力，
    合先敘明。
二、上開犯罪事實訊據被告甲○○坦承不諱，復經證人即臺北縣
    政府警察局汐止分局偵察隊隊員陳耀、黃子賓、呂茂崙、
    林長煌等於偵查中結證查獲過程明確，復有被告所使用之中
    華電信行動電話號碼0000000000號通聯紀錄1 份（見偵卷第
    48-82 頁）、臺北縣政府警察局汐止分局扣押物品目錄表正
    本1 紙、毒品照片2 張、臺灣士林地方法院檢察署勘驗筆錄
    1 份（見偵卷第84-90 頁）、遠傳電信股份有限公司000000
    0000號行動電話通聯紀錄1 份（見本院卷第21-28 頁）在卷
    可佐，另扣案白色結晶體5 包，經送交通部民用航空局航空
    醫務中心毒品鑑定，結果為：「白色結晶5 袋。實稱毛重3.
    7740公克（含5 袋5 標籤），淨重2.6740公克，取樣0.0002
    公克，餘重2.6738公克，檢出Methamphetamine 及Caffeine
    。甲基安非他命（Methamphetamine） 屬第二級毒品。」有
    該中心97年4 月25日航藥鑑字第0972241 號毒品鑑定書正本
    1 紙（見偵卷第93頁）存卷可按，堪認被告自白與事實相符
    ，本件事證明確，應依法論科。
三、至辯護人為被告辯解稱：(一)本件被告係出於與「阿儒」共同
    販賣第二級毒品甲基安非他命予「阿誠」之意，並非單純運
    輸毒品，且毒品尚未交付「阿誠」即被查扣，應成立販賣第
    二級毒品未遂罪；(二)被告供出毒品來源「阿儒」及其電話00
    00000000供調查，應依毒品危害防制條例第17條減輕其刑云
    云。經查：
  (一)被告先於警詢中供稱：「（問：阿儒有沒有告訴你，將那5
    包安非他命拿給阿誠，要向阿誠收取多少錢？）阿儒已先將
    我的酬勞五百元拿給我了，有跟我說不用跟阿誠收錢。」另
    於審理中則改稱：「（問：你送有什麼好處？）他先給我五
    百元還有黑色的盒子，坐計程車過去到那邊，交給阿誠他就
    會拿六千元給我... 」「（問：被告先前為什麼都沒有講到
    拿給阿誠之後還可以拿六千？）因為還沒有拿給阿誠就已經
    被抓到了，我還沒有拿到錢就被抓到了，而且之前沒有人問
    我。」「（問：要跟阿誠拿六千元是否是販賣安非他命的錢
    ？）戴帽子的人跟我講說要我把安非他命交給阿誠，跟阿誠
    收六千元，把六千元拿回去交給戴帽子的人之後戴帽子的人
    再給我五百元，我也不知道到底是不是戴帽子的人要賣毒品
    給阿誠還是其他的情形。」「（問：安非他命來源為何？）
    我不知道。」「（問：如果跟阿成收到六千元，那賺多少？
    ）我就是拿回去交給戴帽子的人，我不知道利潤多少，我只
    知道我回去可以再拿五百元。」「（問：你是要與阿儒他們
    一起賣毒品，還是你只是單純送毒品去給阿誠？）他要我拿
    盒子給阿誠，我並沒有要與他們一起賣毒品，我就是單純把
    毒品送去給阿誠，向阿誠拿錢。」是被告於警詢已坦承「阿
    儒」交代送毒品給「阿誠」後，不必向「阿誠」收取任何金
    錢，審理時竟翻異其詞以「阿儒」交代交付毒品時要向「阿
    誠」收取6,000 元置辯，苟若實情確為被告所主張其係與「
    阿儒」共同販賣毒品，則質之被告關於毒品來源、獲利情形
    、買受人究否為「阿誠」以及所稱之6,000 元是否販毒之價
    金等關於買賣毒品之重要事項時，被告竟全然不知，只知「
    阿儒」要被告將毒品交付給「阿誠」後將另給付500 元給被
    告，甚或問及是否與「阿儒」一起賣毒品時，並坦承並非與
    「阿儒」共同販賣毒品，僅單純將毒品交付「阿誠」等語，
    依被告上開陳述，顯見被告與「阿儒」並無共同販賣毒品之
    犯意聯絡，被告應僅係單純運輸毒品，至是否有約定向「阿
    誠」收取6,000 元，則無解於被告運輸第二級毒品甲基安非
    他命之遂行。
  (二)被告雖供出其毒品來源為「阿儒」及其0000000000號行動電
    話號碼，按犯毒品危害防制條例第4 條第1 項至第4 項之罪
    ，供出毒品來源，因而破獲者，得減輕其刑，為毒品危害防
    制條例第17條定有明文。因此，遭查獲運輸毒品之人，或為
    減刑之利益，或為敷衍警方之調查而掩飾真正對其供毒者，
    乃至誣指不實之購毒來源等情形，尚非少見，為擔保其所為
    陳述之真實性，自應有足以令人確信其陳述為真實之補強證
    據，始能資為論罪之依據。查被告關於毒品來源，於警詢及
    第一次偵查中陳稱係為網路上認識之「阿儒」，交付毒品時
    「阿儒」帶著一頂黑色帽子走過來問被告是不是甲○○（見
    偵卷第8 頁、第28頁），依上開陳述，顯見被告與「阿儒」
    在此之前並未見過面；惟被告於第二次偵查中另陳稱毒品來
    源為「阿洪」，又稱「阿儒」是「阿洪」網路遊戲之暱稱（
    見偵卷第37頁），復於本院準備程序中改稱毒品來源叫「阿
    賢」，「阿儒」就是「阿賢」，伊是在工地認識「阿賢」的
    （見本院卷第15頁），另於本院審理時改稱是戴帽子的人要
    伊送毒品給阿誠，伊並不確定戴帽子的人是否為「阿儒」（
    見本院卷第76-77 頁），綜觀被告對於毒品來源之說法計有
    「阿儒」、「阿洪」「阿賢」等多名綽號，又與「阿儒」如
    何認識以及對於是否為「阿儒」抑或其他人前來交付毒品之
    供述前後不一，究「阿儒」是否確有其人抑或是否確為毒品
    來源，可信度已堪值懷疑；又被告並未能提供其所稱「阿儒
    」之正確年籍資料，僅空言見過「阿儒」2-3 次，其為約莫
    30餘歲之男性，身高約160-170 公分，身材矮胖云云（見本
    院卷第16頁）；按依上開被告提供之訊息，並無法特定所指
    「阿儒」係何人，另被告亦未能提出本件毒品來源已破獲之
    事證供查詢，難僅憑被告前揭供述即認與毒品危害防制條例
    第17條之減刑要件相符，辯護人之此部分主張尚屬無據，自
    難憑採。
四、按運輸毒品或運送走私物品罪之成立，並非以所運輸之毒品
    或運送之走私物品已運抵目的地為完成犯罪之要件；是以，
    區別各該罪既遂、未遂之依據，應以已否起運離開現場為準
    ，如已起運離開現場，其構成要件之輸送行為即已完成，不
    以達到目的地為既遂之條件（最高法院95年臺上字第990 號
    判決要旨參照）。本件被告甲○○自捷運昆陽站附近起運毒
    品，運輸至汐止市○○路附近為警查獲，雖尚未將毒品送至
    「阿誠」手上，依前述判決意旨，被告運輸毒品之犯行已然
    既遂。核被告甲○○所為係犯毒品危害防制條例第4 條第2
    項運輸第二級毒品罪，被告因運輸而持有第二級毒品之低度
    行為，應為運輸第二級毒品之高度行為所吸收，不另論罪。
    被告甲○○與「阿儒」，就上開犯行，有犯意聯絡及行為分
    擔，均為共同正犯。又被告甲○○利用不知情之計程車司機
    運輸第二級毒品甲基安非他命，係屬間接正犯。審酌被告於
    犯本罪之時甫年滿18歲，因經濟上無力繼續就學，至學業程
    度僅達高中二年級即中輟出外謀生，其為本件犯行時，智識
    程度及是非利害觀念均尚未臻成熟，且犯罪目的係為賺取生
    活所需；又被告父母於其年僅2 歲餘即離異，年幼時期居家
    經常搬遷，居無定所，父母監護權亦曾變更改定，被告自小
    即由姑姑及祖母照料長大，母親簡安利現亦罹有精神官能性
    憂鬱症等情，業據被告供承明確（見本院卷第80頁），復有
    戶籍謄本影本1 份、國立陽明大學附設醫院慢性連續處方影
    本1 紙（見本院卷第51-53 頁）可資證明，是被告自幼家庭
    生活並非健全，致使身心發展有所偏差，且所運輸之毒品甲
    基安非他命淨重僅2.6740公克，數量非鉅，而其所貪圖之利
    益僅500 元，亦非鉅額，其犯行情堪憫恕，因認科處其所犯
    運輸第二級毒品罪最輕本刑有期徒刑7 年尚嫌過重，爰依刑
    法第59條酌減其刑；爰審酌被告並無經法院論罪科刑之前案
    紀錄，有臺灣高等法院被告前案紀錄表1 份可按，及其犯罪
    動機、手段、生活狀況、品行、智識程度、所生之損害、犯
    後態度深表悔悟各情，量處如主文所示之刑，以勵自新。扣
    案第二級毒品甲基安非他命（驗餘淨重2.6738公克），應依
    毒品危害防制條例第18條第1 項前段諭知沒收銷燬；至扣案
    包裝甲基安非他命之包裝袋5 個，有防止毒品裸露、散逸之
    功能，且既與毒品分別鑑秤其重量，與毒品即無難以析離而
    無法個別宣告沒收之情事，且為共同正犯「阿儒」所有，用
    以作為供犯本件運輸毒品之物；另被告犯運輸毒品罪所得之
    對價財物500 元，均應依毒品危害防制條例第19條第1 項諭
    知沒收，所得財物500 元如全部或一部不能沒收，以其財產
    抵償之。
據上論斷，應依刑事訴訟法第299 條第1 項前段，毒品危害防制
條例第4 條第2 項、第18條第1 項前段、第19條第1 項，刑法第
11條、第28條、第59條判決如主文。
本案經檢察官莊富棋到庭執行職務
中    華    民    國    97    年    10    月    29    日
                  刑事第四庭審判長法  官  林秀鳳
                                  法  官  鄭光婷
                                  法  官  吳維雅
以上正本證明與原本無異。
如不服本判決，應於收受送達後10日內向本院提出上訴書狀，其
未敘述上訴理由者，應於上訴期間屆滿後20日內向本院補提理由
書狀（均須按他造當事人之人數附繕本）。
                                  書記官  劉育君
中    華    民    國    97    年    10    月    29    日


司法院資訊處製作；財團法人民間司法改革基金會備份。
